【裁判字號】    88,易,429
【裁判日期】    890118
【裁判案由】    違反動產擔保交易法
【裁判全文】
臺灣士林地方法院刑事判決                          八十八年度易字第四二九號
    公  訴  人  臺灣士林地方法院檢察署檢察官
    被      告  丙○○
右列被告因違反動產擔保交易法案件，經檢察官提起公訴（八十八年度偵字第九四○
號），本院判決如左：
    主  文
丙○○無罪。
    理  由
一、公訴意旨略以：被告丙○○於民國八十六年四月廿五日以所購ＣＱ－八七六五號
    小客車利用動產擔保交易分期付款之方式，向福灣企業有限公司（以下簡稱福灣
    公司）貸款新台幣（下同）五十三萬七千五百九十一元分廿四期給付，於付清價
    款前，該小客車仍屬福灣公司所有，且不得將標的物移離約定之台北市○○區○
    ○街三○二巷二十三號四樓住處附近，詎丙○○意圖為自己不法之利益，於取得
    標的物後僅付款十七期，即於八十七年十月間擅自遷移標的物不知去向，致生損
    害於福灣公司，因認被告涉犯動產擔保交易法第三十八條之罪嫌。
二、按犯罪事實應依證據認定之，無證據不得推定其犯罪事實，刑事訴訟法第一百五
    十四條定有明文。又認定不利於被告之事實，須依積極證據，苟積極證據不足為
    不利於被告事實之認定時，即應為有利於被告之認定，更不必有何有利之證據（
    最高法院三十年上字第八一六號判例參照）。而動產擔保交易法第三十八條之罪
    ，除須具備「遷移」等客觀事實外，尚須債務人有具「意圖不法之利益」之主觀
    要件，始克成立。
三、訊據被告丙○○堅詞否認有何前揭犯行，辯稱：伊於八十七年五月二十七日在臺
    北忠孝橋發生車禍，車子損壞相當嚴重，伊亦受傷住院，車子原本放在拖吊場，
    但因費用較高，所以請他們拖往五股環河路邊停放，想等傷好後再處理，但等伊
    傷好要處理時，車子已不在了，且伊因受傷住院沒有工作，無收入才無法還錢，
    並無故意遷移車輛拒絕償還車款之意等語。
四、經查：本件公訴人認被告涉有意圖不法之利益，將車輛遷移致生損害於福灣公司
    犯行，無非以福灣公司之指訴及附條件買賣合約書、動產擔保交易登記書各一份
    等為其主要論據，惟被告堅決否認有遷移車輛故意不繳納分期車款犯意，且被告
    確曾於八十七年五月二十七日凌晨，駕駛車號ＣＱ─八七六五號自小客車在台北
    縣三重市中山橋上與案外人張美玉所駕車號ＤＥ─三九九六號自小客車發生碰撞
    ，致被告左股骨骨折、左髖骨粉碎性骨折、左大腿肌肉萎縮受傷住院手術，且車
    輛亦嚴重毀損無法行駛，經拖吊至台北縣新莊市修理廠停放等情，已據當時處理
    現場之臺北縣警察局三重分局光明派出所員警甲○○到庭供證無誤，並有該派出
    所工作紀錄簿影本及附卷可按（因雙方未提告訴而未製作筆錄），而被告因車禍
    受傷住院手術一節，亦經本院向財團法人新光吳火獅紀念醫院函查無訛，並有該
    院函覆之病歷資料及診斷證明書各一份在足憑，被告所辯因車禍撞毀車輛並受傷
    住院等情非虛，堪信本件車輛確係車禍損壞無法使用，並非被告蓄意遷移原約定
    住處，況告訴人公司職員乙○○到庭供證被告車輛分期款係自八十七年十月廿五
    日起始未繳交（見本院八十八年三月廿三日訊問筆錄），可見被告於車禍後仍繳
    納數期分期款，益證被告並無不法意圖，否則豈有在車輛毀損無法使用後仍持續
    交付款項可能，是本件被告既無任何遷移車輛之不法意圖及行為，自難以違反動
    產擔保交易法第三十八條之罪相繩，公訴意旨徒憑告訴人片面指述遽認被告有遷
    移犯意，尚有誤會，本件應屬民事債務不履行糾紛。此外，復查無其他積極證據
    足資證明被告有故意將車輛遷移使債權人無法行使權利犯行，既不能證明被告犯
    罪，自應為被告無罪之諭知。據上論斷，應依刑事訴訟法第三百零一條第一項，
    判決如主文。本案經檢察官繆卓然到庭執行職務。
中      華      民      國      八十九      年    一    月    十八      日
                                臺灣士林地方法院刑事第一庭
                                    法  官
右正本證明與原本無異。
如不服本判決，應於判決送達後十日內，向本院提出上訴狀。
                                    書記官
中      華      民      國      八十九      年        月        日


司法院資訊處製作；財團法人民間司法改革基金會備份。
